臺灣桃園地方法院民事裁定
111年度消債更字第183號
聲  請  人  
即  債務人  榮利花  
代  理  人  曾冠潤律師（法扶律師）
上列當事人因消費者債務清理事件聲請更生，本院裁定如下：
    主  文
聲請駁回。
聲請費用由聲請人負擔。
    理  由
一、聲請意旨略以：聲請人現任職於鼎利國際事業有限公司（下
    稱鼎利公司），每月收入約新臺幣（下同）3萬1,692元，名
    下除機車1輛、保單1張外，別無任何財產，而無擔保或無優
    先權之債務總額約為306萬7,632元，復未經法院裁定開始清
    算程序或宣告破產，於民國106年3月間與銀行公會進行前置
    協商程序而協商成立，惟嗣後因不可歸責於己之事由致毀諾
    ，聲請人每月收入扣除必要生活費用後，無法清償上開債務
    ，爰聲請更生等語。
二、按債務人不能清償債務或有不能清償之虞者，得依消費者債
    務清理條例（下稱消債條例）所定更生或清算程序，清理其
    債務；債務人無擔保或無優先權之本金及利息債務總額未逾
    1,200萬元者，於法院裁定開始清算程序或宣告破產前，得
    向法院聲請更生；法院開始更生程序之裁定，應載明其年、
    月、日、時，並即時發生效力，消債條例第3條、第42條第1
    項及第45條第1項分別定有明文。次按債務人對於金融機構
    負債務者，在聲請更生或清算前，應向最大債權金融機構請
    求協商債務清償方案，或向其住、居所地之法院或鄉、鎮、
    市、區調解委員會聲請債務清理之調解；協商或調解成立者
    ，債務人不得聲請更生或清算。但因不可歸責於己之事由，
    致履行有困難者，不在此限；消債條例施行前，債務人依金
    融主管機關協調成立之中華民國銀行公會會員，辦理消費金
    融案件無擔保債務協商機制與金融機構成立之協商，準用前
    2 項之規定，同條例第151條第1項、第7項、第9項定有明文
    。另所謂「不能清償」，指債務人因欠缺清償能力，對已屆
    期之債務，全盤繼續處於不能清償之客觀經濟狀態者而言。
    又所謂「不能清償之虞」，係指依債務人之清償能力，就現
    在或即將到期之債務，有不能清償之蓋然性或可能性而言。
    易言之，債務人之狀態如置之不理，客觀上得預見將成為不
    能清償之情形而言，此將來發生不能清償之事實，不必達到
    高度之確信。至於債務人之清償能力，則包括財產、信用及
    勞力（技術），並不以財產為限，必須三者總合加以判斷仍
    不足以清償債務，始謂欠缺清償能力而成為不能清償。
三、經查：
　㈠關於前置協商之要件：
　　聲請人曾聲請消費者債務清理之債務協商，與銀行公會調解
    成立，約定清償方案為自106年3月起，分168期，年利率百
    分之4.5，每月向當時最大債權銀行即渣打國際商業銀行股
    份有限公司（下稱渣打銀行）清償4,441元，聲請人則於107
    年9月通知毀諾，此有銀行陳報狀及協商機制協議書在卷可
    稽（見消債更卷第83頁至第93頁）。是以，本院自應審究聲
    請人向本院聲請更生，是否符合消債條例第151條第7項但書
    所列之不可歸責於己之事由，致履行有困難之情形。聲請人
    陳稱因於106年9月6日發生車禍，留下頭暈、頭痛之後遺症
    影響工作，107年2月後自原公司離職從事保險事業，收入不
    穩定，勉力繳款終仍無力負擔還款金額致毀諾等語，業提出
    勞工保險被保險人投保資料表、傷勢照片、長庚醫療財團法
    人林口長庚紀念醫院（下稱長庚醫院）診斷證明書以佐（見
    司消債調卷第21頁至第23頁，消債更卷第105頁至第107頁、
    第155頁至第160頁）。經查，聲請人於新光人壽保險股份有
    限公司之107年8月1日投保金額為2萬4,000元，參諸勞工保
    險局之勞工保險投保薪資分級表及勞健保級距分攤表，可知
    聲請人當時每月收入總額應為2萬2,801元至2萬4,000元，縱
    以2萬4,000元計算聲請人每月收入，而聲請人個人支出以行
    政院衛生福利部所公告107年臺灣省每人每月最低生活費用
    為1萬3,692元之1.2倍即1萬6,430元列計，聲請人之未成年
    子女扶養費（詳後述）則以前開金額之6成為標準並與配偶
    分攤後以4,929元列計（計算式：1萬6,430元×60％÷2＝4,929
    元），每月收入扣除必要支出後顯無法繼續履行還款方案4,
    441元（計算式：2萬4,000元－1萬6,430元－4,929元＝2,641元
    ），足見聲請人乃因不可歸責於己之事由始毀諾，本件聲請
    合乎上開法律之規定。
㈡㈡聲請人之債務總額：
　　聲請人陳報無擔保或無優先權之債務總額約306萬7,632元，
    經最大金融機構債權人渣打銀行整合其與臺灣新光商業銀行
    股份有限公司之債權後，陳報金融機構債權額為24萬6,318
    元（見司消債調卷第84頁至第85頁）；依非金融機構債權人
    乙○○、劉秉緯即永樂當鋪、甲○○、財政部北區國稅局桃園分
    局、長鴻國際企業股份有限公司陳報債權之金額分別為80萬
    元、43萬6,045元、80萬元、18萬9,695元、6萬8,800元（見
    司消債調卷第68頁至第83頁、第111頁至第118頁，消債更卷
    第95頁至第102頁、第135頁至第141頁、第161頁至第172頁
    ），是非金融機構債權額為229萬4,540元（計算式：80萬元
    ＋43萬6,045元＋80萬元＋18萬9,695元＋6萬8,800元＝229萬4,54
    0元）。故本件聲請人之債務總額應為254萬858元（計算式
    ：24萬6,318元＋229萬4,540元＝254萬858元）。
㈢㈢關於聲請人之財產及收入：
　　聲請人名下除機車1輛（109年出廠）、新光人壽保單1張外
    ，別無任何財產，此有全國財產稅總歸戶財產查詢清單、機
    車行照、新光人壽保單價值準備金/保單帳戶價值證明在卷
    可稽（見司消債調卷第17、25頁，消債更卷第51頁）；收入
    部分，聲請人陳稱現任職於鼎利公司，每月薪資約3萬1,692
    元等語，業提出110年度綜合所得稅各類所得資料清單、鼎
    利公司111年3月至8月薪資單以佐（見消債更卷第109頁至第
    113頁、第145頁至第153頁），惟查，111年3月至8月薪資加
    計執行命令代扣薪資後分別為4萬9,773元、4萬8,565元、5
    萬99元、4萬481元、4萬2,060元、3萬1,695元，是聲請人平
    均每月薪資收入應為4萬3,779元【計算式：（4萬9,773元＋4
    萬8,565元＋5萬99元＋4萬481元＋4萬2,060元＋3萬1,695元）÷6
    ＝4萬3,779元，小數點以下四捨五入】，另聲請人陳稱尚有
    領取原住民敬老福利生活津貼3,772元、租金補助3,600元、
    龜山區布農族頭目津貼3,000元、三節禮金平均每月500元等
    語，業提出渣打銀行、土地銀行及中華郵政存摺影本以佐（
    見消債更卷第13頁至第20頁、第41頁至第46頁），經核相符
    ，是聲請人每月收入應為5萬4,651元（計算式：4萬3,779元
    ＋3,772元＋3,600元＋3,000元＋500元＝5萬4,651元）。
  ㈣關於聲請人之必要支出：
　1.依聲請人最新陳報內容僅陳明每月必要支出金額為1萬8,337
    元，而未明列各項支出之數額、原因及種類，亦未就上開支
    出提出相關單據（見司消債調卷第7頁背面），然本院審酌
    此金額未逾行政院衛生福利部所公告111年桃園市每人每月
    最低生活費用每人每月為1萬5,281元之1.2倍即1萬8,337元
    之範圍（參酌消債條例第64條之2第1項之規定），是以1萬8
    ,337元為聲請人個人每月必要之支出，尚屬合理。
　2.女兒扶養費9,169元：
　　聲請人自陳與配偶育有1名未成年子女，每月需負擔扶養費
    共計9,169元，業提出子女之戶籍謄本以佐（見司消債調卷
    第24頁），查聲請人子女為未成年（於91年出生），應認無
    謀生能力，堪認有受扶養之必要。從而，本院審酌聲請人所
    列子女扶養費應以111年度桃園市每人每月最低生活費標準
    之1.2倍即1萬8,337元之6成為標準計算，與配偶平均分攤後
    核估未成年子女扶養費應為5,501元（計算式：1萬8,337元×
    60％÷2＝5,501元，小數點以下四捨五入），是聲請人提列扶
    養費於5,501元範圍內，准予列計，逾此範圍則不予列計。
　3.準此，聲請人每月維持基本生活和履行法定扶養義務之必要
    金額應為2萬3,838元（計算式：1萬8,337元＋5,501元＝2萬3,
    838元）。
四、聲請人以上開收入扣除必要支出後，每月有餘額3萬813元（
    計算式：5萬4,651元－2萬3,838元＝3萬813元）可供清償債務
    ，則聲請人欲全數清償上開債務約7年（計算式：254萬858
    元÷3萬813元÷12≒6.87），聲請人現年56歲（54年出生），
    距勞工強制退休年齡（65歲）約9年，審酌聲請人目前之收
    支及財產狀況，至其退休時止，顯非無法清償聲請人前揭所
    負欠之債務總額，且查聲請人子女翌年即將成年，聲請人應
    無庸再負擔扶養費用，可還款金額尚有提高之空間，是以目
    前本件客觀上既難認聲請人有不能清償債務或有不能清償之
    虞之情事存在，核與消債條例第3條所定要件即有不符，揆
    諸首揭法律規定，聲請人本件更生之聲請，為無理由，應予
    駁回。
五、爰裁定如主文。
中　　華　　民　　國　　111 　年　　11　　月　　10　　日
                  民事第二庭    法　官　許自瑋
正本係照原本作成。
如不服本裁定應於送達後10日內向本院提出抗告狀，並應繳納抗
告費新臺幣1,000元。
中　　華　　民　　國　　111 　年　　11　　月　　11　　日
                                書記官  吳光彧